【裁判字號】    95,訴,2127
【裁判日期】    951130
【裁判案由】    毒品危害防制條例
【裁判全文】
臺灣板橋地方法院刑事判決              95年度訴字第2127號
公  訴  人  臺灣板橋地方法院檢察署檢察官
被      告  甲○○
                    押）
上列被告因違反毒品危害防制條例案件，經檢察官提起公訴（95
年毒偵字第3796號），被告於準備程序中為有罪之陳述，經本院
合議庭裁定由受命法官進行簡式審判程序獨任審理，本院判決如
下：
    主  文
甲○○連續施用第一級毒品，累犯，處有期徒刑拾月。扣案之第
一級毒品海洛因壹包（淨重零點零伍公克）沒收銷燬之。扣案之
上開海洛因外包裝袋壹個（空包裝重零點貳壹公克）沒收之。
    事  實
一、甲○○曾於民國九十一年間，因毒品危害防制條例案件，經
    本院於九十一年十二月三十日以九十一年訴字第一七九八號
    判處有期徒刑九月、六月，並定應執行有期徒刑一年二月確
    定；再於九十一年間，因竊盜、贓物案件，經本院於九十一
    年十一月四日以九十一年易字第二三一一號分別判處有期徒
    刑八月、六月，定應執行有期徒刑一年確定；又於九十一年
    間，因賭博案件，經本院於九十二年三月三日以九十一年重
    簡字第一五二一號判處有期徒刑四月確定；復於九十二年間
    ，因侵占案件，經本院於九十三年六月二十一日以九十二年
    訴字第一一九○號判處有期徒刑三月確定，嗣前開各罪刑經
    合併定應執行有期徒刑二年八月，並於九十四年九月五日縮
    刑期滿執行完畢。另於九十年間，因施用毒品案件，經本院
    以九十年度毒聲字第二八七六號裁定送觀察、勒戒後，認無
    繼續施用毒品之傾向，由臺灣板橋地方法院檢察署檢察官於
    九十年七月二十七日以九十年毒偵字第二九○九號為不起訴
    處分確定，再於九十一年間，因施用毒品案件，經本院以九
    十一年毒聲字第七七一號裁定送觀察勒戒後，認有繼續施用
    毒品之傾向，裁定令入戒治處所施以強制戒治，嗣停止戒治
    ，所餘戒治期間交付保護管束，於九十二年八月八日期滿。
    詎其仍不知悔改，於前揭強制戒治執行完畢釋放後五年內，
    竟基於施用第一級毒品海洛因之概括犯意，自九十五年三月
    中旬某日起至九十五年五月十八日凌晨止，連續在臺北縣新
    莊市新莊公園旁之廁所內，以將海洛因摻水以針筒注射血管
    之方式，施用第一級毒品海洛因多次。嗣於九十五年五月十
    八日中午十二時十分許，為警在臺北縣新莊市○○街三九號
    前查獲，並扣得甲○○所有之第一級毒品海洛因一包（淨重
    零點零五公克）及其外包裝袋一個（空包裝重零點二一公克
    ），再經採驗尿液，而查悉上情。
二、案經臺北市政府警察局中正第一分局移送臺灣板橋地方法院
    檢察署檢察官偵查起訴。
    理  由
一、按除被告所犯為死刑、無期徒刑、最輕本刑為三年以上有期
    徒刑之罪或高等法院管轄第一審案件者外，於第一次審判期
    日前之準備程序進行中，被告先就被訴事實為有罪之陳述時
    ，審判長得告知被告簡式審判程序之旨，並聽取當事人、代
    理人、辯護人及輔佐人之意見後，裁定進行簡式審判程序，
    刑事訴訟法第二百七十三條之一第一項定有明文。經核本件
    被告甲○○所犯係死刑、無期徒刑、最輕本刑為三年以上有
    期徒刑以外之罪，其於準備程序中就被訴事實為有罪之陳述
    ，經法官告知簡式審判程序之旨，並聽取公訴人及被告之意
    見後，本院合議庭認宜進行簡式審判程序，爰依首揭規定合
    議裁定由受命法官獨任進行簡式審判程序，合先敘明。
二、上揭事實，業據被告甲○○於本院審理時坦承不諱（見本院
    卷第八六頁），且其於上揭時地為警查獲時所採取之尿液，
    經送請台灣檢驗科技股份有限公司檢驗結果，鴉片呈陽性反
    應，有該公司九十五年六月九日報告編號CH/2006/51451 號
    濫用藥物尿液檢驗報告一紙附卷可稽。且被告於上揭時地為
    警查獲時，有白粉一包扣案可資佐證，而該白粉經送法務部
    調查局鑑定結果，認含有海洛因成分（淨重零點零五公克）
    及外包裝袋一個（重零點二一公克），有該局九十五年七月
    七日調科壹字第060011948 號鑑定通知書一紙附卷可稽，足
    徵被告前開自白與事實相符，應堪採信。又被告於九十年間
    ，因施用毒品案件，經本院以九十年度毒聲字第二八七六號
    裁定送觀察、勒戒後，認無繼續施用毒品之傾向，由臺灣板
    橋地方法院檢察署檢察官於九十年七月二十七日以九十年毒
    偵字第二九○九號為不起訴處分確定，再於九十一年間，因
    施用毒品案件，經本院以九十一年毒聲字第七七一號裁定送
    觀察勒戒後，認有繼續施用毒品之傾向，裁定令入戒治處所
    施以強制戒治，嗣停止戒治，所餘戒治期間交付保護管束，
    於九十二年八月八日期滿，有臺灣高等法院被告前案紀錄表
    及前揭臺灣板橋地方法院檢察署檢察官九十年毒偵字第二九
    ○九號不起訴處分書各一件附卷可憑，是被告顯係於強制戒
    治期滿後五年以內再施用第一級毒品海洛因。本件事證明確
    ，被告上開犯行洵堪認定。
三、查被告行為後，刑法業於九十四年二月二日修正公布，九十
    五年七月一日起施行。按「行為後法律有變更者，適用行為
    時之法律，但行為後之法律有利於行為人者，適用最有利於
    行為人之法律」，修正後刑法第二條第一項定有明文。此條
    規定係規範行為後法律變更所生新舊法比較適用之準據法，
    本身尚無新舊法比較之問題，於新法施行後，應一律適用新
    法第二條第一項之規定，為「從舊從輕」之比較，先予敘明
    ，再按本次法律變更，比較時應就罪刑有關之共犯、未遂犯
    、想像競合犯、牽連犯、連續犯、結合犯，以及累犯加重、
    自首減輕暨其他法定加減原因（如身分加減）與加減例等一
    切情形，綜其全部罪刑之結果而為比較（最高法院九十五年
    五月二十三日九十五年度第八次刑事庭會議決議參照）。茲
    就本件新舊法比較結果敘述如下：
  (一)被告行為後，刑法第五十六條連續犯之規定，業於九十四年
    二月二日修正公布刪除，並於九十五年七月一日施行，則被
    告之犯行，因行為後新法業已刪除連續犯之規定，此刪除雖
    非犯罪構成要件之變更，但顯已影響行為人刑罰之法律效果
    ，自屬法律有變更，依新法第二條第一項規定，比較新、舊
    法之結果，仍應適用較有利被告之行為時即舊法論以連續犯
    。
  (二)關於被告累犯之問題，修正前刑法第四十七條規定「受有期
    徒刑之執行完畢，或受無期徒或有期徒刑一部之執行而赦免
    後，五年以內再犯有期徒刑以上之罪者，為累犯，加重本刑
    至二分之一」，而修正後之刑法第四十七條第一項則規定「
    受徒刑之執行完畢，或一部之執行而赦免後，五年以內故意
    再犯有期徒刑以上之罪者，為累犯，加重本刑至二分之一」
    ，比較新舊法之結果，舊法對於被告並無不利。
  (三)綜此，依整體比較之結果，依修正後刑法第二條第一項前段
    之規定，適用行為時之舊法處斷。
四、查海洛因係毒品危害防制條例第二條第二項所稱之第一級毒
    品，不得持有、施用，被告竟持之以施用，核其所為，係犯
    毒品危害防制條例第十條第一項之施用第一級毒品罪。被告
    先後多次施用海洛因犯行，時間緊接、手法及罪名均同，顯
    係基於概括犯意而為之，為連續犯，依修正前刑法第五十六
    條之規定，應論以一罪，並加重其刑。其先後多次持有海洛
    因，亦係基於概括之犯意，本應以連續持有論，惟其持有後
    ，進而施用，其多次持有海洛因行為應被其施用之行為所吸
    收，不另論罪。再被告曾於九十一年間，因毒品危害防制條
    例案件，經本院於九十一年十二月三十日以九十一年訴字第
    一七九八號判處有期徒刑九月、六月，並定應執行有期徒刑
    一年二月確定；再於九十一年間，因竊盜、贓物案件，經本
    院於九十一年十一月四日以九十一年易字第二三一一號分別
    判處有期徒刑八月、六月，定應執行有期徒刑一年確定；又
    於九十一年間，因賭博案件，經本院於九十二年三月三日以
    九十一年重簡字第一五二一號判處有期徒刑四月確定；復於
    九十二年間，因侵占案件，經本院於九十三年六月二十一日
    以九十二年訴字第一一九○號判處有期徒刑三月確定；嗣前
    開各罪刑經合併定應執行有期徒刑二年八月，並於九十四年
    九月五日縮刑期滿執行完畢，此有臺灣高等法院被告前案紀
    錄表一件可按，其於有期徒刑執行完畢後五年內再犯本件有
    期徒刑以上之罪，為累犯，依修正前刑法第四十七條規定，
    遞加重其刑。爰審酌被告有施用毒品犯罪前科，已如前述，
    素行非佳，而其經強制戒治後仍再犯相同罪行，顯見意志不
    堅，惟念其犯罪係戕害自身，尚未害及他人，所犯情節非重
    ，及犯罪後承認犯行，態度良好等一切情狀，量處如主文所
    示之刑。又扣案之白粉一包確係第一級毒品海洛因（淨重零
    點零五公克），已如前述，爰依毒品危害防制條例第十八條
    第一項前段之規定，宣告沒收併銷燬之。送鑑耗損之海洛因
    粉末既已滅失，自無庸宣告沒收銷燬。又刑法第三十八條關
    於沒收之規定，亦同於九十五年七月一日修正施行，惟因沒
    收係屬從刑，應隨同主刑適用同一準據法，而本件前開比較
    新舊法結果，既適用刑法修正前之規定，有關沒收之規定，
    亦應適用修正前刑法第三十八條規定自明。至上開海洛因之
    外包裝袋一個（空包裝重零點二一公克）係被告所有，且供
    被告犯本罪所用之物，爰依修正前刑法第三十八條第一項第
    二款規定，併予宣告沒收。
據上論斷，應依刑事訴訟法第二百七十三條之一第一項、第二百
九十九條第一項前段，毒品危害防制條例第十條第一項、第十八
條第一項前段，刑法第二條第一項前段、第十一條前段、修正前
刑法第五十六條、第四十七條、第三十八條第一項第二款，判決
如主文。
本案經檢察官張誌洋到庭執行職務。
中    華    民    國    95    年    11    月    30    日
                  刑事第五庭    法  官  李麗珠
上列正本證明與原本無異。
如不服本判決，應於判決送達後10日內，向本院提出上訴狀。
                                書記官  王麗雯
中    華    民    國    95    年    12    月    1     日
附錄本判決論罪法條：
毒品危害防制條例第10條：
施用第1級毒品者，處6月以上5年以下有期徒刑。
施用第2級毒品者，處3年以下有期徒刑。


司法院資訊處製作；財團法人民間司法改革基金會備份。
